【裁判字號】    99,訴,280
【裁判日期】    990326
【裁判案由】    毒品危害防制條例
【裁判全文】
臺灣臺北地方法院刑事判決               99年度訴字第280號
公  訴  人  臺灣臺北地方法院檢察署檢察官
被      告  牛樹茂
上列被告因毒品危害防制條例案件，經檢察官提起公訴（98年度
毒偵緝字第258號），本院判決如下：
    主  文
牛樹茂犯如附表所示施用第一級毒品、施用第二級毒品之罪，各
處如附表主文欄所示之刑。應執行有期徒刑壹年陸月，如易科罰
金，以新臺幣壹仟元折算壹日，扣案之第一級毒品海洛因貳包（
壹包驗餘淨重零點壹參陸玖公克、壹包淨重零點貳公克）、第二
級毒品甲基安非他命參包（合計驗餘淨重零點壹陸肆柒公克），
沒收銷燬之;扣案之注射針筒捌支、塑膠分裝用吸管壹支、吸食
器貳組、吸食球壹顆、塑膠分裝袋壹包、塑膠紙片參片、電子磅
秤壹台及塑膠吸管分裝杓伍支、塑膠袋壹個沒收。
    事  實
一、牛樹茂前於民國87年間，因違反毒品危害防制條例案件，經
    本院以87年度毒聲字第380號裁定送勒戒處所觀察、勒戒後
    ，認無繼續施用毒品之傾向，執行完畢釋放後，由臺灣臺北
    地方法院檢察署檢察官於87年7月29日以87年度偵字第13828
    號為不起訴處分確定。又於88年間，因違反毒品危害防制條
    例案件，經臺灣士林地方法院以88年度毒聲字第2602號裁定
    送勒戒處所觀察、勒戒後，認無繼續施用毒品之傾向，於89
    年2月8日執行完畢釋放，經臺灣士林地方法院檢察署檢察官
    於89年1月27日以89年度毒偵字第87號為不起訴處分確定。
    詎其竟猶不知悔改：
  (一)基於施用第一級毒品海洛因之犯意，於96年10月15日19時許
    ，在其臺北縣新店市○○路61巷45號住處，以其所有之注射
    針筒注射之方式，施用第一級毒品海洛因1次。以及基於施
    用第二級毒品甲基安非他命之犯意，於96年10月16日13時45
    分許為警查獲採尿時回溯96小時內某時許，在上開住處，以
    將甲基安非他命放入玻璃吸食器燃燒後吸食之方式，施用第
    二級毒品甲基安非他命1次。嗣於96年10月16日11時40分許
    ，在上開住處，經警持搜索票當場查獲，並扣得第一級毒品
    海洛因1包（原淨重0.142公克、驗餘淨重0.1369公克）、第
    二級毒品甲基安非他命1包（淨重0.003公克、驗餘淨重0.00
    19公克）、注射針筒4支、吸食器1組、塑膠分裝用吸管1支
    。
  (二)基於施用第一級毒品海洛因之犯意，於97年5月9日19時25分
    為警採尿往前回溯26小時內某時許，在臺灣地區某不詳地點
    ，以注射針筒施打之方式施用第一級毒品海洛因1次。及基
    於施用第二級毒品甲基安非他命之犯意，於97年5月9日19時
    25分為警採尿往前回溯96小時內某時許，在臺灣地區某不詳
    地點，以將甲基安非他命放入玻璃吸食器燃燒後吸食之方式
    ，施用第二級毒品甲基安非他命1次。嗣於97年5月9日16時3
    0分許，在臺北縣新店市○○路289號前為警查獲，並當場扣
    得其所有之注射針筒1支。
  (三)基於施用第一級毒品海洛因之犯意，於98年9月18日14時許
    ，在其位於臺北縣新店市○○路○段91號4樓之2住處，以注
    射針筒內施打之方式施用第一級毒品海洛因1次。又基於施
    用第二級毒品甲基安非他命之犯意，於98年9月18日凌晨零
    時許，在上開住處，以將甲基安非他命放入玻璃吸食器燃燒
    後吸食之方式施用第二級毒品甲基安非他命1次。嗣於98 年
    9月19日凌晨4時許，警方經牛樹茂同意，在其上開住處及自
    用小客貨車後載物處，實施搜索當場查獲，並扣得第一級毒
    品海洛因1包（淨重0.20公克）、第二級毒品甲基安非他命2
    包（合計原淨重0.163公克、驗餘合計淨重0.1628公克）、
    注射針筒3支、吸食器1組、吸食球1顆、塑膠分裝袋1包、塑
    膠紙片3片、電子磅秤1台及塑膠吸管分裝杓5支、不詳粉末
    物1包等物。
二、案經臺北市政府警察局大同分局及刑事警察大隊報告臺灣臺
    北地方法院檢察署檢察官偵查起訴。
    理  由
壹、程序事項:
  (一)本件被告牛樹茂所犯係死刑、無期徒刑、最輕本刑為3年以
    上有期徒刑以外之罪，其於準備程序中就被訴事實為有罪之
    陳述，經法官告知簡式審判程序之旨，並聽取公訴人、被告
    之意見後，經本院合議庭裁定由受命法官獨任進行簡式審判
    程序。
  (二)按「犯第10條之罪者，檢察官應聲請法院裁定，或少年法院
    (地方法院少年法庭)應先裁定，令被告或少年入勒戒處所觀
    察、勒戒，其期間不得逾2月。觀察、勒戒後，檢察官或少
    年法院(地方法院少年法庭)依據勒戒處所之陳報，認受觀察
    、勒戒人無繼續施用毒品傾向者，應即釋放，並為不起訴之
    處分或不付審理之裁定；認受觀察、勒戒人有繼續施用毒品
    傾向者，檢察官應聲請法院裁定或由少年法院(地方法院少
    年法庭)裁定令入戒治處所強制戒治，其期間為6個月以上
    ，至無繼續強制戒治之必要為止。但最長不得逾1年。依前
    項規定為觀察、勒戒或強制戒治執行完畢釋放後，5年後再
    犯第10條之罪者，適用本條前2項之規定。」。最高法院於
    97年9月9日97年度第5次刑事庭會議會議決議:「按施用第一
    、二級毒品為犯罪行為，毒品危害防制條例第10條定有處罰
    明文。故施用第一、二級毒品者，依前揭規定本應科以刑罰
    。惟基於刑事政策，對合於一定條件之施用者，則依同條例
    第20條、第23條之規定，施以觀察、勒戒及強制戒治之保安
    處分。又毒品危害防制條例於92年7月9日修正公布，自93年
    1月9日施行，其中第20條、第23條將施用毒品之刑事處遇程
    序，區分為『初犯』及『5年內再犯』、『5年後再犯』。依
    其立法理由之說明：「初犯」，經觀察、勒戒或強制戒治後
    ，應為不起訴處分或不付審理之裁定；經觀察、勒戒或強制
    戒治執行完畢釋放後，『5年內再犯』者，因其再犯率甚高
    ，原實施之觀察、勒戒及強制戒治既已無法收其實效，爰依
    法追訴或裁定交付審理。至於經觀察、勒戒或強制戒治執行
    完畢釋放後，『5年後再犯』者，前所實施之觀察、勒戒或
    強制戒治已足以遮斷其施用毒品之毒癮，為期自新及協助其
    斷除毒癮，仍適用『初犯』規定，先經觀察、勒戒或強制戒
    治之程序。從而依修正後之規定，僅限於『初犯』及『5 年
    後再犯』二種情形，始應先經觀察、勒戒或強制戒治程序。
    倘被告於5年內已再犯，經依法追訴處罰，縱其第3次（或第
    3次以上）再度施用毒品之時間，在初犯經觀察、勒戒或強
    制戒治執行完畢釋放5年以後，已不合於『5年後再犯』之規
    定，且因已於『5年內再犯』，顯見其再犯率甚高，原實施
    觀察、勒戒或強制戒治，已無法收其實效，即應依該條例第
    10條處罰。至於第3次（或第3次以上）施用毒品之時間，是
    否宜有期間限制？以多久為適宜？則分屬刑事政策、專門醫
    學之範圍，非審判機關所能決定，有待循立法途徑解決。」
    。查，本件被告牛樹茂前於87年間，因違反毒品危害防制條
    例案件，經本院以87年度毒聲字第380 號裁定送勒戒處所觀
    察、勒戒後，認無繼續施用毒品之傾向，執行完畢釋放後，
    由臺灣臺北地方法院檢察署檢察官於87 年7月29日以87年度
    偵字第13828號為不起訴處分確定。又於88年間，因違反毒
    品危害防制條例案件，經臺灣士林地方法院以88年度毒聲字
    第2602號裁定送勒戒處所觀察、勒戒後，認無繼續施用毒品
    之傾向，於89年2月8日執行完畢釋放，則由臺灣士林地方法
    院檢察署檢察官於89年1月27日以89年度毒偵字第87號為不
    起訴處分確定。此有臺灣高等法院被告前案紀錄表在卷可稽
    。是其於96年、97年、98年又犯本件施用毒品罪，依前開規
    定及說明，自應依法提起公訴。合先敘明。
貳、實體事項:
一、上揭犯罪事實，均業據被告牛樹茂分別於警詢、偵查及本院
    審理時坦承不諱。又:
  (一)被告於96年10月16日11時40分許，於臺北縣新店市○○路61
    巷45號為警查獲後，經警採集尿液送驗結果均呈嗎啡、甲基
    安非他命類陽性反應，有臺北市政府警察局偵辦毒品案件尿
    液檢體委驗單、台灣尖端先進生技醫藥股份有限公司於96
    年10月26日出具之濫用藥物檢驗報告各1紙在卷足憑（參毒
    偵卷第3272號卷第50、52頁）。又被告於前開期日經警查獲
    時，並扣得其所有之第一級毒品海洛因1包（原淨重0.142公
    克、驗餘淨重0.1369公克）、第二級毒品甲基安非他命1包
    （淨重0.003公克、驗餘淨重0.0019公克）、注射針筒4支、
    吸食器1組、塑膠分裝用吸管1支等物，亦有搜索票、搜索、
    扣押筆錄、現場照片在卷可參（參同上毒偵卷第6-11、21、
    21-1頁）。該扣案之毒品2包，經送請交通部民用航空局航
    空醫務中心鑑定結果確分屬第一級毒品海洛因、第二級毒品
    甲基安非他命，亦有該中心於96年10月29日所出具之航藥監
    字第0961790號毒品鑑定書在卷可考（參同上毒偵卷第54頁
    ）。
  (二)被告於97年5月9日16時30分許，在臺北縣新店市○○路289
    號前為警查獲後，經警採集尿液送驗結果均呈嗎啡、甲基安
    非他命類陽性反應，有臺北市政府警察局偵辦毒品案件尿液
    檢體委驗單、台灣尖端先進生技醫藥股份有限公司於97年5
    月22日出具之濫用藥物檢驗報告各1紙在卷（參毒偵卷第174
    7號卷第44、46頁）。又被告於前開期日經警查獲時，並扣
    得其所有之注射針筒1支，亦有搜索、扣押筆錄在卷可按（
    參同上毒偵卷第20-23頁）。
  (三)被告於98年9月19日凌晨4時許，於臺北縣新店市○○路○段
    91號4樓之2為警查獲後，經警採集尿液送驗結果均呈嗎啡、
    甲基安非他命類陽性反應，有臺北市政府警察局偵辦毒品案
    件尿液檢體委驗單、台灣尖端先進生技醫藥股份有限公司於
    98年9月25日出具之濫用藥物檢驗報告各1紙在卷（參毒偵卷
    第1692號卷第83、85頁）。又被告於前開期日經警查獲時，
    並扣得其所有之第一級毒品海洛因1包（淨重0.20公克）、
    第二級毒品甲基安非他命2包（合計原淨重0.163公克、驗餘
    合計淨重0.1628公克）、注射針筒3支、吸食器1組、吸食球
    1顆、塑膠分裝袋1包、塑膠紙片3片、電子磅秤1台及塑膠吸
    管分裝杓5支、不詳粉未物1包等物，亦有搜索同意書、搜索
    、扣押筆錄在卷可佐（參同上偵卷第6-11頁）。該扣案之第
    一級毒品海洛因，經法務部調查局濫用藥物實驗室鑑定結果
    ，確屬第一級毒品海洛因，亦有該局98年10月20日調科壹字
    第09823028560號鑑定書在卷可考。另扣案開之第二級毒品
    甲基安非他命，經送請交通部民用航空局航空醫務中心鑑定
    結果確屬第二級毒品甲基安非他命，亦有該中心於98年10月
    2日97年2月16日所出具之航藥監字第0984985號毒品鑑定書
    在卷可查（參毒偵字第2998號卷第3、6頁）。
  (四)按海洛因經注射入人體後，約80%於24小時內自尿中排出，
    一般而言，尿液中能否驗出嗎啡陽性反應與其投與量、投與
    途徑、採尿時間、個人體質及檢驗方法之靈敏度有關，國外
    曾有文獻報導注射6毫客之海洛因鹽酸鹽，其代謝物嗎啡之
    平均可檢出時限約為26小時（參照行政院衛生署藥物食品檢
    驗局（81）藥檢壹字第8114885號函）。而安非他命經施用
    進入人體後，經人體代謝作用，約70 %於24小時內自尿中排
    出，約90%於96小時內自尿中排出，最長可能不會超過4日（
    行政院衛生署藥物食品檢驗局81年2月8日（81）藥檢壹字第
    001156號函參照）。被告於前開時、地被查獲採尿送驗結果
    ，既分別呈嗎啡及甲基安非他命類陽性反應，足認被告分別
    於上開時間，確有施用第一級毒品海洛因及第二級毒品甲基
    安非他命之犯行。被告於本院審理中就前開犯罪事實所為之
    任意性自白具有相當程度之真實性，可以採信。從而，本件
    被告施用第一級毒品海洛因3次及第二級毒品甲基安非他命
    3次之犯行，事證明確，洵堪認定。
二、論罪科刑理由:
  (一)核被告所為，係犯毒品危害防制條例第10條第1項之施用第
    一級毒品罪及同條第2項之施用第二級毒品罪。被告施用第
    一級毒品海洛因時，持有第一級毒品海洛因之低度行為，為
    其施用第一級毒品海洛因之高度行為所吸收，以及其施用第
    二級毒品甲基安非他命時，持有第二級毒品甲基安非他命之
    低度行為，為其施用之高度行為所吸收，均不另論罪。被告
    三次犯施用第一級毒品罪及三次犯施用第二級毒品罪，犯意
    各別，行為互殊，應分論併罰之。爰審酌被告前已因施用毒
    品，受有二次觀察勒戒之保安處分，而再為本件犯罪，惟念
    施用毒品屬自戕行為，以及被告犯後於本院審理時坦承犯行
    之態度等一切情狀，分別量處如主文所示之刑，並均諭知易
    科罰金之折算標準。並定其應執行刑。又被告行為後，刑法
    第41條第2項於98年6月19日經大法官會議第66 2號解釋宣告
    失效，嗣復於98年12月30日修正公布，並自99年1月2日施行
    ，修正後新增刑法第41條第8項規定:「第1項至第4項及第7
    項之規定，於數罪併罰之數罪均得易科罰金或易服社會勞動
    ，其應執行之刑逾6月者，亦適用之。」，此一修正規定對
    被告並無不利，爰併依上開規定諭知易科罰金之折算標準。
  (二)沒收:
  (1)於96年10月16日11時40分許查獲時，扣案之第一級毒品海洛
    因1包，原淨重0.142公克，除取樣0.051公克，於鑑定時已
    用磬，失其違禁物之性質，及扣案之第二級毒品甲基安非他
    命1包，原淨重0.003公克，除取樣0.0011公克，於鑑定時已
    用磬，失其違禁物之性質，均不另為沒收之諭知外，第一級
    毒品海洛因1包，驗餘淨重0.1369公克及第二級毒品甲基安
    非他命1包驗餘淨重0.0019公克，併依毒品危害防制條例第
    18條第1項前段，宣告沒收銷燬之。另此次扣案之注射針筒4
    支、吸食器1組、塑膠分裝用吸管1支，均為被告所有，供犯
    本罪所用之物，爰併依刑法第38條第1項第2款宣告沒收。
  (2)於97年5月9日16時30分許查獲時，扣案之注射針筒1支，為
    被告所有，供犯本罪所用之物，爰依刑法第38條第1項第2款
    宣告沒收。
  (3)於98年9月19日凌晨4時許查獲時，扣案之第二級毒品甲基安
    非他命2包，合計原淨重0.163公克，除取樣0.0002公克，於
    鑑定時已用磬，失其違禁物之性質，合計驗餘淨重0.1628公
    克，及扣案之第一級毒品海洛因1包，淨重0.20公克，爰併
    依毒品危害防制條例第18條第1項前段，宣告沒收銷燬之。
    另扣案之注射針筒3支、吸食器1組、吸食球1顆、塑膠分裝
    袋1包、塑膠紙片3片、電子磅秤1台及塑膠吸管分裝杓5支，
    及用以包裝上開第一級毒品海洛因，且已與該毒品析離之塑
    膠袋1個，均為被告所有，供犯本罪所用之物，並依刑法第3
    8條第1項第2款宣告沒收。至於扣案之不詳粉末物1包等物，
    經鑑定結果非屬毒品，爰不另為沒收之諭知，附此敘明。
據上論斷，應依刑事訴訟法第273條之1、第299條第1項前段，毒
品危害防制條例第10條、第18條第1項前段，刑法第11條前段、
第41條第1項前段、第8項（98年12月30日修正公布）、第51條第
5款、第38條第1項第2款，判決如主文。
本案經檢察官蔡彥守到庭執行職務。
中    華    民    國    99    年    3     月    26    日
                  刑事第四庭  法  官  李桂英
上正本證明與原本無異。
如不服本判決應於收受送達後10日內向本院提出上訴書狀，並應
敘述具體理由；其未敘述上訴理由者，應於上訴期間屆滿後20日
內向本院補提理由書（均須按他造當事人之人數附繕）。
                              書記官  嚴君珮
中    華    民    國    99    年    3     月    26    日
附錄本案論罪科刑法條全文: 毒品危害防制條例第10條
施用第一級毒品者，處 6 月以上 5 年以下有期徒刑。
施用第二級毒品者，處 3 年以下有期徒刑。
附表:
┌──┬──────────┬───────────────┐
│編號│犯罪時間            │主文                          │
├──┼──────────┼───────────────┤
│1   │96年10月15日19時許  │牛樹茂施用第一級毒品，處有期徒│
│    │                    │刑陸月，如易科罰金，以新臺幣壹│
│    │                    │仟元折算壹日。扣案之第一級毒品│
│    │                    │海洛因壹包（驗餘淨重零點壹參陸│
│    │                    │玖公克），沒收銷燬之，又扣案之│
│    │                    │注射針筒肆支、塑膠分裝用吸管壹│
│    │                    │支沒收。                      │
├──┼──────────┼───────────────┤
│2   │96年10月16日13時45分│牛樹茂施用第二級毒品，處有期徒│
│    │許為警查獲採尿時回溯│刑參月，如易科罰金，以新臺幣壹│
│    │96小時內某時許      │仟元折算壹日。扣案之第二級毒品│
│    │                    │甲基安非他命壹包（驗餘淨重零點│
│    │                    │零零壹玖公克），沒收銷燬之，又│
│    │                    │扣案之吸食器壹組沒收。        │
├──┼──────────┼───────────────┤
│3   │於97年5月9日19時25分│牛樹茂施用第一級毒品，處有期徒│
│    │    為警採尿往前回溯│刑陸月，如易科罰金，以新臺幣壹│
│    │    26小時內某時許，│仟元折算壹日。扣案之注射針筒壹│
│    │                    │支沒收。                      │
├──┼──────────┼───────────────┤
│4   │於97年5月9日19時25分│牛樹茂施用第二級毒品，處有期徒│
│    │為警採尿往前回溯96小│刑參月，如易科罰金，以新臺幣壹│
│    │時內某時許          │仟元折算壹日。                │
├──┼──────────┼───────────────┤
│5   │於98年9月18日14時許 │牛樹茂施用第一級毒品，處有期徒│
│    │                    │刑陸月，如易科罰金，以新臺幣壹│
│    │                    │仟元折算壹日。扣案之第一級毒品│
│    │                    │海洛因壹包（淨重零點貳公克），│
│    │                    │沒收銷燬之，又扣案之注射針筒參│
│    │                    │支、塑膠分裝袋壹包、塑膠紙片參│
│    │                    │片、電子磅秤壹台、塑膠吸管分裝│
│    │                    │杓伍支、塑膠袋壹個沒收。      │
├──┼──────────┼───────────────┤
│6   │於98年9月18日凌晨零 │牛樹茂施用第二級毒品，處有期徒│
│    │時許                │刑參月，如易科罰金，以新臺幣壹│
│    │                    │仟元折算壹日。扣案之第二級毒品│
│    │                    │甲基安非他命貳包（合計驗餘淨重│
│    │                    │零點壹陸貳捌公克），沒收銷燬之│
│    │                    │，又扣案之吸食器壹組、吸食球壹│
│    │                    │顆沒收。                      │
└──┴──────────┴───────────────┘

司法院資訊處製作；財團法人民間司法改革基金會備份。
